臺灣嘉義地方法院刑事判決　　　　　　　　　　　　　　九十三年度易字第九二號
　　公　訴　人　臺灣嘉義地方法院檢察署檢察官
　　被　　　告　甲○○
　　　　（原名：田春富）
右列被告因詐欺案件，經檢察官提起公訴（臺灣雲林地方法院檢察署九十二年度偵字
第三四九號）後，因管轄錯誤移
號），判決如左：
    主  文
甲○○意圖為自己不法之所有，以詐術使人將本人之物交付，處有期徒刑壹年貳月。
    事  實
一、甲○○（原名：田春富）以經營稻穀收購買賣為業，明知其經濟窘迫，週轉困難
    ，已無償債之能力，竟基於意圖為自己不法之所有，於民國九十一年十月七日，
    向乙○○佯稱購買乾穀四萬六千五百六十公斤（折合七萬七千六百臺斤，每一百
    臺斤售價新臺幣（下同）九百六十元，總值七十四萬四千九百六十元），乙○○
    不疑有詐，因而陷於錯誤，同意售予上開數量之乾穀，並於當日在臺南縣下營鄉
    「明輝稻穀乾燥中心」，將上開數量之乾穀交付受僱於甲○○不知情之黃盈順，
    並將乾穀裝載於其所駕駛之車號ＹＯ─二二九號聯結車上，黃盈順再將上開乾穀
    載運並交付予嘉義縣大林鎮溝背里溝背一八五號李昌淇所經營之「瑞記碾米工廠
    」，甲○○乃以該乾穀抵償其對亦不知情之李昌淇積欠之債款。詎甲○○詐騙得
    手後隨即避不見面，乙○○始知受騙。
二、案經乙○○訴由臺灣高雄地方法院檢察署呈請臺灣高等法院檢察署令轉臺灣雲林
    地方法院檢察署偵查起訴。
    理  由
一、訊據被告甲○○固不否認有向乙○○購買乾穀，並將該批乾穀交付不知情之李昌
    淇，惟否認有何詐欺犯行，辯稱：以往和乙○○生意往來是先賣出有錢才給買方
    ，本案係遭人倒債以致無法匯款予乙○○，且事後亦盡力償還部分債款，並非想
    惡性倒債云云。經查：
  (一)被告向告訴人購買乾穀之事實，除據被告自認及告訴人乙○○指述外，並有編號
    ０００四五一、０二二七五０號「明輝乾燥中心」出貨單影本各一張在卷可資佐
    證。而被告於九十一年十月七日購買乾穀前，已無支付該筆乾穀價款之事實，亦
    據被告於偵查中自承：向告訴人購買乾穀時已週轉不靈，沒有把握能給付穀款等
    語在卷（見偵查卷第十九頁、第三十一頁）；於本院審理時亦自稱：在九十年時
    被倒三、四百萬，九十一年欠地下錢莊約一百萬元等語在卷（見本院九十三年六
    月三日審判筆錄），參以被告於購買乾穀前之九十二年十月四日起支票即連續遭
    拒絕或退票，有臺灣票據交換所嘉義市分所九十三年五月六日以（九三）台票嘉
    字第六三號函附被告退票紀錄明細各一份在卷可資佐證，足認被告當時已週轉不
    靈之自白與事實相符，應堪採信。又被告購買乾貨係為交予案外人李昌淇抵債之
    事實，亦據證人李昌淇到庭證稱：被告當時已積欠伊一百多萬元債務，載送該批
    乾穀至碾米廠抵銷債款，被告亦知拿不到錢等語在卷，被告對證人李昌淇之證詞
    亦不否認（均見本院九十三年六月十日審判筆錄），則被告明知已週轉不靈，無
    力支付穀款，仍向告訴人佯稱購買該批乾穀，並載送予證人李昌淇抵銷債款，顯
    係自始即無支付該筆穀款之意，被告有詐欺之不法意圖及犯行，堪予認定。
  (二)被告雖辯稱：以往和告訴人生意往來是先賣出有錢才給買方，遭人倒債以致無法
    匯款云云，然本案被告向告訴人購買乾穀係為抵債，並非轉賣以賺取差價乙節，
    已如前述，顯非如被告所辯欲賣出後有錢才付款。又被告與告訴人在此之前確有
    交易之事實，告訴人並不否認，且有郵局存簿存款紀錄影本一份在卷可稽，然就
    交易方式，告訴人到庭證稱：「‧‧‧通常是我把稻穀載過去，他們就把錢匯過
    來‧‧‧這次禮拜五送過去，他應該禮拜一匯錢過來，但是他沒有」等語，被告
    於本院審理時亦自承：「通常是貨到後，匯款給他，這次有約定收到貨，三天到
    五天內把貨賣掉後就要把錢給他，我自己也沒有辦法，我還跟人家租房子」等語
    均在卷可參（見本院九十三年六月三日審判筆錄），以二人前揭陳述互核，亦與
    被告賣出後有錢才付款之辯詞不符，況被告與告訴人購買乾穀當時，明知已週轉
    不靈，購買乾穀係為抵債，並無法轉賣變現支付貨款，均如前述，顯非購買乾穀
    後始遭人倒債致無法付款，被告自始即無支付穀款，有詐欺之犯意及犯行甚明，
    其前揭辯詞，均顯事後係飾卸之詞，無足採憑。
二、核被告甲○○所為，係犯刑法第三百三十九條第一項詐欺取財罪。爰審酌被告素
    行、犯罪之動機、手段、對告訴人所造成損害程度，犯後否認犯行，惟以車子抵
    償八萬元、以茶葉抵債七千五百元並匯款五千元予告訴人，清償部分穀款，業據
    被告及告訴人陳明均在卷可參，及犯後態度尚屬良好等一切情狀，量處如主文所
    示之刑，以資懲儆。
據上論斷，應依刑事訴訟法第二百九十九條第一項前段，刑法第三百三十九條第一項
，罰金罰鍰提高標準條例第一條前段，判決如主文。
本案經檢察官陳昭廷到庭執行職務。
中      華      民      國    九十三    年      六      月    二十四    日
                              臺灣嘉義地方法院刑事第三庭
                                  審判長法官  沈  福  財
                                        法官  朱  美  璘
                                        法官  陳  端  宜
右正本證明與原本無異。
如不服本判決，應於判決送達後十日內向本院提出上訴狀( 應附繕本 )。告訴人或被
害人如對於本判決不服者，應具備理由請求檢察官上訴，其上訴期間之計算係以檢察
官收受判決正本之日期為準。
中      華      民      國    九十三    年      六      月    二十四    日
                                      書記官  李  佳  惠
附錄論罪科刑法條
刑法第三百三十九條第一項：
意圖為自己或第三人不法之所有，以詐術使人將本人或第三人之物交付者，處五年以
下有期徒刑、拘役或科或併科一千元以下罰金。
